---
title: "Gráficas"
author: "JLMR"
date: 2022-01-13T21:13:14-05:00
categories: ["Gráficas"]
tags: ["Mapas", "Figuras", "Tablas"]
---


```{r setup, include=FALSE, warning=FALSE, message = FALSE}
knitr::opts_chunk$set(echo = FALSE, warning = FALSE, message = FALSE)
suppressPackageStartupMessages(library(tidyverse))
library(janitor)
library(dygraphs)
library(plotly)

```

En esta sección se incluyen herramientas visuales para comprender el comportamiento de las variables de interés para la tesis. Estas gráficas no son presentaciones finales, unicamente son parte del proceso de analisis exploratorio de datos y su propósito es aportar elemnetos para la argumentación.

```{r}

e4037<-read.csv("C:/Users/josel/Desktop/on/web/lector_maia_2022/ema_climatologia.csv")

e4037<-clean_names(e4037)

df<-e4037%>%mutate(max=as.numeric(as.character(tmax)),min=as.numeric(as.character(tmin)))
df<-df%>%head(-1)

datatemp<-select(df,fecha , min , max)%>%
na.omit(fecha)%>%
mutate(fecha=as.Date(fecha, "%d/%m/%Y"))

df<-mutate(df, date=as.Date(fecha, "%d/%m/%Y"))%>%
mutate(mes=as.integer(substr(date,6,7)),año=substr(date,1,4))


meses<-data.frame(Meses=c("Enero ",	"Febrero",	"Marzo",	"Abril",	"Mayo",	"Junio",	"Julio",	"Agosto",	"Septiembre",	"Octubre",	"Noviembre",	"Diciembre"),mes=seq(1, 12, by=1))

temp<-select(df, año, mes,  min, max)
temp<-left_join(meses,temp)


prom_yr<-temp%>%na.omit()%>%
  group_by(mes,año)%>%
  summarise(max_med=mean(max), min_med=mean(min))

promedio_arr<-arrange(prom_yr,año,mes)

eneros<-filter(promedio_arr, mes==1)%>%
  mutate(año=as.numeric(año))%>%
  ungroup()%>%
  select(-mes)%>%
  rename(Máxima=max_med,Mínima=min_med) 

eneros_tidy<-eneros%>%
  gather(type,temp,Máxima:Mínima)


## Marzo, mes de la floración?

Marzo<-filter(promedio_arr, mes==3)%>%
  mutate(año=as.numeric(año))%>%
  ungroup()%>%
  select(-mes)%>%
  rename(Máxima=max_med,Mínima=min_med) 


Marzo_tidy<-Marzo%>%
  gather(type,temp,Máxima:Mínima)

```




```{r, echo=FALSE, warning=FALSE, message=FALSE,fig.height = 9, fig.width=10}

e<-ggplot(eneros_tidy, aes(año, temp, col=type)) + 
geom_line()  +
geom_smooth(linetype="dashed")+
  theme_light()+
xlab("Año")+
  ylab("Temperatura (c°)")+
   scale_color_discrete(labels=c("Tmax", "Tmin"))+
  labs(colour="Temperatura")+ theme(legend.position="top")+
scale_colour_brewer(palette="Set2")+
  labs(title = "Tendencia en la temperatura mes de Enero 1949-2018",
       subtitle = "Estación Meteorológica Zoh Laguna, Calakmul, Campeche")

e
```

```{r, echo=FALSE, warning=FALSE, message=FALSE,fig.height = 6, fig.width=10}
marzop<-ggplot(Marzo_tidy, aes(año, temp, col=type)) + 
geom_line()  +
geom_smooth(linetype="dashed")+
  theme_light()+
xlab("Año")+ylab("Temperatura (c°)")+
  scale_color_discrete(labels=c("Tmax", "Tmin"))+
   labs(colour="Temperatura")+ 
  theme(legend.position="top")+
scale_colour_brewer(palette="Set1")+
  labs(title = "Tendencia en la temperatura mes de marzo 1949-2018",
       subtitle = "Estación Meteorológica Zoh Laguna, Calakmul, Campeche", 
       caption = "Fuente: CNA-SMN-CG-GMC-SMAA-CLIMATOLOGIA, BASE DE DATOS CLIMATOLOGICA")+
  scale_fill_discrete(guide="none")

marzop
```



**Temperatura Máxima, Mínima Mes de Enero 1949-2018 Estación Meteorológica Zoh Laguna.**

```{r, echo=FALSE, warning=FALSE,fig.height = 6, fig.width =10}


eneros_spread<-spread(eneros_tidy,type, temp )

interactiveplot<-dygraph(eneros_spread, main = "Temperatura promedio °C") %>%
  dyRangeSelector()%>%
    dyHighlight(highlightCircleSize = 3, 
              highlightSeriesBackgroundAlpha = 0.2,
              hideOnMouseOut = FALSE)

interactiveplot
```
**Fuente:** CNA-SMN-CG-GMC-SMAA-CLIMATOLOGIA, BASE DE DATOS CLIMATOLOGICA, [Disponible en:](https://smn.conagua.gob.mx/tools/RESOURCES/Diarios/4037.txt) ESTACION




```{r, echo=FALSE, warning=FALSE, message = FALSE, fig.height = 6, fig.width=10}



e4037<-read.csv("C:/Users/josel/Desktop/on/web/lector_maia_2022/ema_climatologia.csv")

e4037<-clean_names(e4037)

df<-e4037%>%mutate(max=as.numeric(as.character(tmax)),min=as.numeric(as.character(tmin)))
df<-df%>%head(-1)


df<-df%>%mutate(date=as.Date(fecha, "%d/%m/%Y"))%>%
mutate(mes=as.integer(substr(fecha,4,5)),año=substr(fecha,7,10))


meses<-data.frame(nombre=c("Enero ",	"Febrero",	"Marzo",	"Abril",	"Mayo",	"Junio",	"Julio",	"Agosto",	"Septiembre",	"Octubre",	"Noviembre",	"Diciembre"),mes=seq(1, 12, by=1))

df<-left_join(meses,df)

tidy<-gather(df, tipo, temperatura, max:min)%>%
  mutate(tipo=as.factor(tipo), temperatura=as.numeric(as.character(temperatura)))

legend_title <- ""

box<-ggplot(tidy, aes(x=fct_inorder(nombre), y=temperatura)) + geom_boxplot(aes(fill=tipo))+
xlab("Mes")+
ylab("Temperatura diaria °C")+
theme_light()+
  theme(axis.text.x = element_text(angle = 90))+
  theme(legend.title=element_blank())+ scale_fill_manual(legend_title,values=c("firebrick1", "cyan2"),
labels=c("Máxima", "Mínima"))+
  labs(title = "Variación en la temperatura diaria 1949-2018",
       subtitle = "Estación Meteorológica Zoh Laguna, Calakmul, Campeche")  

ggplotly(box)

```

**Fuente:** CNA-SMN-CG-GMC-SMAA-CLIMATOLOGIA, BASE DE DATOS CLIMATOLOGICA, [Disponible en:](https://smn.conagua.gob.mx/tools/RESOURCES/Diarios/4037.txt) ESTACION  : 4037, NOMBRE: ZOH LAGUNA, MUNICIPIO : CALAKMUL, LATITUD: 018.592, LONGITUD: -089.417. ALTITUD: 265 msnm.



```{r, fig.height=6, fig.width = 10}


e4037<-read.csv("C:/Users/josel/Desktop/on/web/lector_maia_2022/ema_climatologia.csv")

## to lower case var names.

e4037<-clean_names(e4037)%>%na.omit()%>%
  filter(precip!="Nulo")



lluvia<-mutate(e4037, precip=as.numeric(precip), date=as.Date(fecha, "%d/%m/%Y"))%>%
mutate(mes=as.integer(substr(date,6,7)),año=substr(date,1,4))%>%
  select(precip,mes, año, date  )

meses<-data.frame(Meses=c("Enero ",	"Febrero",	"Marzo",	"Abril",	"Mayo",	"Junio",	"Julio",	"Agosto",	"Septiembre",	"Octubre",	"Noviembre",	"Diciembre"),mes=seq(1, 12, by=1))

rain<-left_join(meses,lluvia)%>%
  mutate(mes=as.factor(mes), año=as.factor(año))


incomplete<-data.frame(años=c("1949", "1982", "1974","1977"))


lluvia_mes<-group_by(rain,  año, mes)%>%
 summarize(total=sum (precip))%>%
  ungroup()


lluvia2<-group_by(lluvia_mes,mes)%>%
  summarize(avg=mean(total))

meses<-mutate(meses,mes=as.factor(mes))
lluvia2<-left_join(lluvia2, meses)%>%
  mutate(mes=as.numeric(mes), Meses=as.factor(Meses))



a<-ggplot(lluvia2,  aes(x=reorder(Meses,mes), y=avg,group=1))+
    geom_smooth(color="steelblue4")+
  xlab("Mes")+
  ylab("Precipitación 1949-2018 (mm)")+
  theme_light()+
theme(axis.text.x = element_text(angle = 45, hjust = .8))+
  geom_vline(xintercept =8, linetype="dashed", 
                color = "red2", size=.8)+
  labs(title = "Evolución de la precipitación promedio mensual 1949-2018", subtitle = "Estación Meteorológica Zoh Laguna, Calakmul, Campeche")
   
a
```

**Fuente:** CNA-SMN-CG-GMC-SMAA-CLIMATOLOGIA, BASE DE DATOS CLIMATOLOGICA, [Disponible en:](https://smn.conagua.gob.mx/tools/RESOURCES/Diarios/4037.txt) ESTACION  : 4037, NOMBRE: ZOH LAGUNA, MUNICIPIO : CALAKMUL, LATITUD: 018.592, LONGITUD: -089.417. ALTITUD: 265 msnm.



```{r}
library(stringr)

y_miel80_20 <- read.delim("C:/Users/josel/Desktop/on/I/2022/tesis_lector/data/Miel_prod_edo-1980-2020.txt")%>%
  rename(Estado=X)

 

y2<-gather(y_miel80_20, year, prod, X1980:X2020)%>%
  mutate(year=str_sub(year,2,5))

ave<-group_by(y2, Estado)%>% 
  summarize(med=mean(prod))

top3<-ave%>%top_n(3)


y2<-y2%>%mutate(top3=ifelse(Estado%in%top3$Estado, 1,0))
y2t3<-filter(y2,top3==1)

final3<-select(y2t3, Estado:prod)
final3<-spread(final3, Estado,prod)

#ggplot(y2t3, aes(x=factor(year), y=prod, group=Estado, color=Estado))+
   #geom_line()+
  #theme_light()+ 
 # theme(axis.text.x = element_text(angle = 45))

final3<-final3%>%
  mutate(year=as.integer(year))
```

 **Evolución de la producción de miel en México 1980-2020.**
```{r, fig.height=6, fig.width = 10}

  
top3plot<-dygraph(final3, main = "Principales estados productores") %>%
  dyRangeSelector()%>%
    dyHighlight(highlightCircleSize = 3, 
              highlightSeriesBackgroundAlpha = 0.2,
              hideOnMouseOut = FALSE)%>%
  dySeries("Jalisco", fillGraph = TRUE, color = "red")%>%
dyAxis("y", label = "Miles de litros")%>%
dyEvent("2017", "Huracán Harvey", labelLoc = "bottom", color = "blue")

top3plot

## 2017 Un año especial de Huracanes.  que afectaron la península  de Yucatán. 
```




```{r }
## produccion de miel.##
# volumen (litros), valor(pesos)

miel<-read.csv("C:/Users/josel/Desktop/on/I/2022/tesis_lector/data/Prodmiel2018muni.csv")

campeche<-filter(miel, edo=="Campeche")


camp1<-distinct(campeche, mun, .keep_all = TRUE)



camp2<-camp1%>%mutate(vol = replace(vol, mun == "Calakmul", 883), vol = replace(vol, mun == "Escárcega", 273))

Península<-data.frame(edo=c("Yucatán", "Campeche", "Quintana Roo"))
fn<-data.frame(edo=c("Nuevo León", "Chihuahua", "Coahuila", "Tamaulipas", "Sonora", "Baja California" ))


miel1<-miel%>%mutate(Región=ifelse(edo%in%Península$edo, "Península",ifelse(edo%in%fn$edo, "FronteraNorte", "Centro")))

miel_pen<-filter(miel1, Región=="Península")
  
miel_pen1<-distinct(miel_pen, mun, .keep_all = TRUE)

miel_pen1<-miel_pen1%>%mutate(vol = replace(vol, mun == "Calakmul", 883), vol = replace(vol, mun == "Escárcega", 273))  


top20pen<-slice_max(miel_pen1,vol,n=20)

```

**Producción de miel por Municipio en la Península de Yucatán.**


```{r, fig.height=6, fig.width = 10  }

prod<-ggplot(top20pen,aes(x = vol,y = reorder(mun, vol), fill=edo)) +
geom_col()+
  xlab("Volumen (litros)")+
  ylab("Municipio")+
  theme_light()+
labs(title = "Principales Municipios Productores", subtitle =  "Península de Yucatán 2018")

prod

```

**Valor de la Producción. Distribución regional. 2018.**

```{r, fig.height=6, fig.width = 10}
miel1<-rename(miel1, Municipio=mun, Estado=edo)

m<-ggplot(miel1, aes(x=vol, y=valor,  size = valor, label = Municipio, color= Región)) +
geom_point(alpha=0.3)+
scale_size(range = c(.2, 13), name="Valor (Pesos)")+
  theme_light()+
  xlab("Volumen (litros)")+
  ylab("Valor (Pesos)")




ggplotly(m,tooltip = c( "valor", "vol", "Región", "Municipio", "Estado"))

```

